【裁判字號】    90,交上易,429
【裁判日期】    901231
【裁判案由】    過失傷害
【裁判全文】
臺灣高等法院刑事判決                           九十年度交上易字第四二九號
    上  訴  人  臺灣板橋地方法院檢察署檢察官
    被      告  甲○○
右上訴人因被告過失傷害案件，不服臺灣板橋地方法院九十年度交易字第三一八號，
中華民國九十年十月十二日第一審判決（起訴案號：臺灣板橋地方法院檢察署八十九
年度偵字第一八二九七號）提起上訴，本院判決如左：
    主  文
上訴駁回。
    事  實
一、甲○○係計程車司機，為以駕駛為業務之人，其於民國八十九年九月六日下午二
    十二時十分許，駕駛車號Ｂ九─九六一號之營業小客車，行經臺北縣板橋市○○
    路○段欲左轉同市○○路口時，本應注意車輛行駛時，駕駛人應注意車前狀況，
    隨時採取必要之安全措施，又行經無號誌路口，轉彎車應讓直行車先行，而依當
    時情形，又無不能注意之情事，竟疏於注意而貿然左轉。適有乙○○騎乘車號Ｒ
    ＱＷ─七○九號機車，沿臺北縣板橋市○○路○段對向車道駛來，因甲○○爭道
    搶先佔於路口，乙○○見狀不及閃避而發生碰撞，致乙○○所騎乘車號ＲＱＷ─
    七○九號機車人車倒地，乙○○因而受有頭部外傷併左側臉頰腫痛、雙側膝挫傷
    、疑似左顴骨骨折等傷害。
二、案經被害人乙○○訴請臺灣板橋地方法院檢察署檢察官偵查起訴。
    理  由
一、訊據被告甲○○固不否認有於上開時、地駕車與告訴人乙○○發生車禍，致告訴
    人受有傷害之事實，惟矢口否認有過失傷害之犯行，辯稱：伊左轉站前路時，有
    見到告訴人乙○○之機車高速駛來，伊便停在路口讓行，詎告訴人仍由其右後車
    門處撞上；伊當時已完成轉彎動作，係告訴人車速過快才發生碰撞，伊並無過失
    云云。
二、經查：被告甲○○於八十九年九月六日下午二十二時十分許駕車至臺北縣板橋市
    ○○路○段、站前路口時，該路口雙向號誌燈已轉換為閃黃燈號誌，此據被告與
    告訴人於原審訊問時所述情節相符，而被告雖辯稱：伊左轉站前路之前，因見到
    對向有一機車直駛而至，乃暫停讓行云云，惟被告於進入路口處轉彎之前，本即
    應注意路口有無來車，於左右無來車直行時，始可進入路口中心轉彎，然參諸以
    警製道路交通事故調查報告表之現場圖所示，當時被告係直接侵入路口中心處，
    駛經對向內側三道車道後，而占據在對向外側第二車道前暫停待轉，其違反用路
    權及道路遵行之規定，造成對向來車須由其車前繞行，已甚為明確，不容其飾詞
    矯卸違反路權之事實。被告雖辯稱：伊當時車輛靜止，係告訴人自行撞上云云，
    與告訴人警訊時所指稱：伊於行至路口前並未看到被告車輛，要駛過路口時被告
    之計程車係突然出現在伊前方，致伊不及煞車而撞上等語並不相符，而核以常情
    ，告訴人為直行機車，若被告靜止不動待轉，告訴人豈會自其車身右前、後車門
    交界處直行撞上，而未有任何閃避之動作？且參以上開警製現場圖，被告之計程
    車於肇事之後所在之位置，與告訴人機車倒地位置相距約三公尺，顯見被告之車
    輛於兩車碰撞後仍有移動，更足見被告所辯：伊係靜止狀態為告訴人所撞云云，
    並不實在。應係被告強行左轉之際，使告訴人不及反應而撞及。而按汽車行駛至
    無號誌或號誌故障而無交通警察指揮之交岔路口，支線道車應暫停讓幹線道車先
    行。未劃分幹、支線或同為幹線道或支線道者，轉彎車應暫停讓直行車先行，道
    路交通安全規則第一百零二條第一項第二款定有明文，本件被告於左轉前未注意
    來車即搶先駛入路口待轉，又見到對向仍有直行之告訴人車輛尚未通過之際及搶
    先駛過，致發生本件肇事事故，其有過失自堪認定。且本件事故先後送請臺灣省
    臺北縣區車輛行車事故鑑定委員會鑑定，及由臺灣省車輛行車事故覆議鑑定委員
    會為交通覆議，均認被告於上開路口轉彎未讓直行之告訴人先行為有過失，分別
    有北鑑字第九○○一三七號鑑定意見書、臺灣省車輛行車事故覆議鑑定委員會府
    覆議字第九○○六○○號各一份在卷，更足佐論被告過失之責。又告訴人因被告
    前開過失行為，受有頭部外傷併左側臉頰腫痛、雙側膝挫傷、疑似左顴骨骨折等
    傷害，有中英醫院診斷證明書一紙在卷為據，足認被告之過失行為與告訴人所受
    之傷害間，有相當因果關係。綜上事證，足認被告犯行明確，應依法論處。
三、核被告甲○○所為，係犯刑法第二百八十四條第二項前段之業務過失傷害罪。又
    被告行為後，刑法第四十一條業於九十年一月四日經立法院修正通過，並經總統
    於九十年一月十日公布，而於同年一月十二日生效施行，其修正條文為：「犯最
    重本刑為五年以下有期徒刑以下之刑之罪，而受六個月以下有期徒刑或拘役之宣
    告，因身體、教育、職業、家庭之關係或其他正當事由，執行顯有困難者，得以
    一元以上三元以下折算一日，易科罰金。但確因不執行所宣告之刑，難收矯正之
    效，或難以維持法秩序者，不在此限。」「併合處罰之數罪，均有前項情形，其
    應執行之刑逾六月者，亦同」，核與修正前刑法第四十一條相較，修正後條文顯
    較有利於被告，自應適用修正後刑法第四十一條之規定。
四、原審認被告罪證明確，適用刑法第二條第一項前段、第二百八十四條第二項前段
    、第四十一條第一項前段，罰金罰鍰提高標準條例第一條前段、第二條之規定，
    並審酌被告此次犯行出於一時疏失，惟犯罪後仍求矯飾，迄未賠償告訴人損失，
    及其犯罪所生危害等一切情狀，量處拘役四十日，如易科罰金，以三百元（銀元
    ）折算一日。認事用法，核無不合，量刑亦屬適當。檢察官上訴意旨認原判決量
    刑過輕，為無理由，應予駁回。
據上論斷，應依刑事訴訟法第三百六十八條，判決如主文。
本案經檢察官劉斐玲到庭執行職務。
中      華      民      國    九十    年     十二     月    三十一    日
                              臺灣高等法院刑事第 十五 庭
                                  審判長法  官  房  阿  生
                                        法  官  鄧  振  球
                             法  官  雷  元  結
右正本證明與原本無異。
不得上訴。
                                        書記官  梁  雅  華
中      華      民      國     九十一   年        一    月      三      日
附錄：本判決論罪科刑法條全文
刑法第二百八十四條
因過失傷害人者，處六月以下有期徒刑、拘役或五百元以下罰金，致重傷者，處一年
以下有期徒刑、拘役或五百元以下罰金。
從事業務之人，因業務上之過失傷害人者，處一年以下有期徒刑、拘役或一千元以下
罰金，致重傷者，處三年以下有期徒刑、拘役或二千元以下罰金。


司法院資訊處製作；財團法人民間司法改革基金會備份。
